【裁判字號】    89,訴,1431
【裁判日期】    920130
【裁判案由】    偽造有價證券
【裁判全文】
臺灣臺北地方法院刑事判決                        八十九年度訴字第一四三一號
    公  訴  人  臺灣臺北地方法院檢察署檢察官
    被      告  丁○○  男  四.
    選任辯護人  林禮模律師
右列被告因偽造有價證券案件，經檢察官提起公訴（八十九年度偵字第一九０六０號
），乙○判決如左：
    主      文
丁○○無罪。
    理      由
一、公訴意旨略以：被告丁○○明知戊○○（嗣到案後另結）於八十八年九月七日毆
    傷庚○○後（傷害部分業經檢察官另行起訴），庚○○即已遷離戊○○位於臺北
    市○○○路○段一五五巷一弄四號十二樓住處，且庚○○亦未允投資被告之「臥
    龍論壇」、「養生植物養生道」、「野菜香根館」等電視節目企劃案，仍與戊○○於八十八年間基於共同偽造及行使偽造有價證券之犯意聯絡，由戊○○於八十
    八年九月二日至八十九年三月二十日間之某日，在戊○○住處，將庚○○以前交
    付戊○○使用以支應家庭費用及小額支出之彰化商業銀行古亭分行（下稱彰化銀
    行）票號ＢＥ0000000號空白支票，持庚○○遺留在上址抽屜內之支票印
    鑑章，盜蓋在發票人欄，並填載金額新臺幣（下同）一百八十萬元、發票日八十
    九年三月二十日，再將該支票交付丁○○，由丁○○以自己中國國際商業銀行松
    南分行第00000000000號帳戶提示之，嗣因存款不足而遭退票，庚○○再於八十九年四月十七日前往彰化銀行查詢，始悉上情。因認被告與戊○○共
    同涉有刑法第二百零一條第一、二項偽造及行使偽造有價證券罪嫌等語。
二、按犯罪事實應依證據認定之，無證據不得推定其犯罪事實，刑事訴訟法第一百五
    十四條定有明文。又所謂認定犯罪事實之證據，係指足以認定被告確有犯罪行為
    之積極證據而言，如未發現相當證據，或證據不足以證明，自不能以推測或擬制
    之方法，以為裁判基礎，最高法院四十年臺上字第八六號著有判例可稽。又「無
    罪之推定」乃刑事司法程序上之基本原則，易言之，刑事案件之追訴，必須提出
    證據（舉證負擔），並需說服至無合理懷疑之地步（證明負擔），始能謂被告有
    罪。至於認定犯罪事實所憑之證據，雖不以直接證據為限，間接證據亦包括在內
    ，然而無論直接證據或間接證據，其為訴訟上之證明，須於通常一般人均不致有
    所懷疑，而得確信為真實之程度者，始得據為有罪之認定，倘其證明尚未到達此
    一程度，而有合理之懷疑存在時，即難遽採為不利被告之認定，最高法院八十八
    年度臺上字第九五四號判決，亦採此一見解。
三、公訴人認被告涉與戊○○共同犯有刑法第二百零一條第一、二項偽造及行使偽造
    有價證券之罪嫌，無非以本件犯罪事實業據告訴人庚○○指訴稽詳，戊○○所辯
    稱庚○○簽發系爭支票時間與真正領出支票時間不符，而被告所籌劃前開三電視
    節目共僅支出二十八萬元，與票載金額有十倍差距，且告訴人、被告就該三節目
    均已無合作意願，而被告迄未就其為何仍將前開支票加以提示之原因提出合理說
    明，況告訴人於八十八年九月間即與戊○○不睦，即無再以其家用小額支票簽發
    鉅額支票供戊○○使用之理等語，為其論據。訊據被告堅詞否認有何與戊○○共
    同偽造及行使偽造有價證券之犯行，辯稱：伊與戊○○、告訴人擬製作前開三電
    視節目，系爭支票係用於製作節目等語。經查：（一）公訴意旨雖稱本件犯罪事
    實業據告訴人庚○○指訴稽詳，戊○○所辯稱庚○○簽發系爭支票時間與真正領
    出支票時間不符，而被告所籌劃前開三電視節目共僅支出二十八萬元，與票載金
    額有十倍差距，且告訴人、被告就該三節目均已無合作意願，而被告迄未就其為
    何仍將前開支票加以提示之原因未能合理說明，況告訴人於八十八年九月間即與
    戊○○不睦，即無再以其家用小額支票簽發鉅額支票供戊○○使用之理等語，而
    認被告與戊○○為前揭犯行之共同正犯，惟告訴人與戊○○感情和睦與否，何時
    開始分居，並無積極證據足認被告有何必然知悉之理，遑及於告訴人與戊○○如
    何約定前開支票之使用條件或額度等私密之家庭生活細節，更不能據以推測被告
    必然因此而與戊○○有何犯意聯絡，縱被告所收受系爭支票之金額遠鉅於其已墊
    出之製作經費，惟被告所稱該三企劃案及雜支共二十八萬元，並非指全部之製作
    經費，若據此而指被告不應收取高額支票，或因此即認定被告與戊○○有何行為
    分擔、犯意聯絡，稍嫌速斷；（二）況檢察官聲請傳喚之證人己○○、丙○○均
    到庭結稱，確曾親自見聞被告與戊○○商談前開三電視節目製作事宜，有時告訴
    人亦在場等事實，有乙○審判筆錄可證，足認被告所辯稱被告與戊○○、告訴人
    擬製作前開三電視節目，系爭支票係用於製作節目等語，並非無稽，更無從推斷
    被告已無製作節目之意願，而仍故為提示被檢察官指為戊○○所偽造之鉅額支票
    ；（三）而檢察官聲請傳喚之證人己○○所向戊○○收受之支票金額亦達百萬元
    之譜，且收受支票之情形與被告相同等事實，亦據己○○於乙○審理中陳述明確
    （見同前審判筆錄），本件既無從據此即認己○○有何共同犯罪之嫌，當然不能
    在未有積極證據之情形下，就被告收受戊○○支票之事實，作出不同推論，申言
    之，縱戊○○所交付被告、己○○、丙○○、甲○○等人之支票確實均為偽造支
    票，仍不能排除被告與前開證人均係收受戊○○支票，嗣遭退票而同為同害人之
    合理懷疑，此外，乙○復查無其他積極證據足證被告有何公訴人所指訴之偽造及
    行使偽造有價證券犯行，本件不能排除被告並未犯罪之合理懷疑，揆諸前開說明
    ，自應為被告無罪之諭知，以免冤抑。
據上論斷，應依刑事訴訟法第三百零一條第一項，判決如主文。
本案經檢察官蔡宏展到庭執行職務
中      華      民      國    九十二    年      一      月     三十     日
                                      臺灣臺北地方法院刑事第六庭
                                          法  官  黃程暉
右正本證明與原本無異。
如不服本判決，應於判決送達後十日內，向乙○提出上訴狀。
                                          書記官  張華瓊
中      華      民      國    九十二    年      一      月     三十     日


司法院資訊處製作；財團法人民間司法改革基金會備份。
